臺灣高等法院刑事判決　　　　　　　 95年度交上易字第317號
上　訴　人
即　被　告　甲○○
上列上訴人因過失傷害案件，不服臺灣臺北地方法院95年度交易
字第429號，中華民國95年10月31日第一審判決（起訴案號：臺
灣臺北地方法院檢察署94年度偵字第21528號），提起上訴，本
院判決如下：
    主  文
上訴駁回。
    事實及理由
一、本案經本院審理結果，認第一審以上訴人即被告甲○○因過
    失傷害人，處有期徒刑參月，如易科罰金，以銀元參佰元即
    新臺幣玖佰元折算壹日等，認事用法及量刑均無不當，應予
    維持，並引用第一審判決書記載之事實、證據及理由。
二、被告上訴意旨略以告訴人未依照兩段式待轉之方式，有違反
    交通規則，且路口標誌「僅准右轉基隆路」上面，有掛牌示
    記載管制時段，管制尖峰時間即上午7時至9時及下午5時至7
    時，管制時間該路口封起來不能行走，事發時間是非管制時
    間，其自可以直行，告訴人之車違反標誌及標線行車，非被
    告所能預期，告訴人之車應禮讓被告之車優先行駛云云，然
    查被告於前揭時間駕駛車牌號碼AZA-630號重型機車，從臺
    北市○○○路○段113巷由東向西方向行駛，直接進入公館圓
    環外側車道，而撞及沿臺北市文山區○○○路○段由東向西
    方向行至該處，正繞行公館圓環內側車道，欲至基隆路之機
    車待轉區停車待轉之告訴人駕駛之車牌號碼KDY- 979號重型
    機車，致告訴人受有頭部腦震盪、鼻部挫傷併鼻中隔彎曲、
    上唇1公分撕裂傷等傷害之事實，為被告所承認，並有三軍
    總醫院附設民眾診療服務處住診字第644080號診斷證明書（
    甲種）、國立臺灣大學醫學院附設醫院診字第94060509號、
    第00000000號診斷證明書各1紙、臺北市○○○○○道路交
    通事故現場圖2紙、臺北市政府警察局大安分局交通分隊道
    路交通事故補充資料表1紙、交通事故談話記錄表2紙、現場
    蒐證照片16張、臺北市政府警察局交通警察大隊事故肇事原
    因初步分析研判表、臺北市車輛行車事故鑑定委員會94年9
    月15日北鑑審字第09430300100號函暨鑑定意見書、臺北市
    政府交通局94年11月25日北市交五字第0943472260 0號函暨
    臺北市車輛行車事故鑑定覆議委員會鑑定覆議意見書各1份
    、現場勘驗光碟1份在卷為證。又按駕駛人駕駛汽車，應遵
    守道路交通標誌、標線、號誌之指示；又汽車行駛時，駕駛
    人應注意車前狀況及兩車併行之間隔，並隨時採取必要之安
    全措施，道路交通安全規則第90條前段、第94條第3項分別
    定有明文。依卷附臺北市交通管制工程處95年3月2日北市交
    工規字第09530473200號函載明：臺北市○○路、羅斯福路
    口南往北方向（公館圓環）係因基隆路高架橋橋墩柱，將羅
    斯福路南往北方向於圓環處區分為內外側車道，自非屬快慢
    車分隔島；另依道路交通安全規則第99條第1項第3款規定，
    「同向三車道以上道路，均應以兩段方式進行左轉彎」，上
    開地點內側佈設4車道，且該處已於橋墩柱設置「機車兩段
    式左轉」標誌及相關標線，故機車應由外側車道進行機車兩
    段式左轉等語（見臺灣臺北地方法院檢察署94年偵字第2152
    8號卷第76頁），且證人即臺北市政府警察局大安分局大安
    交通分隊員警蘇登坤亦證稱該事故現場為圓環道路，以道路
    的車道為內側、外側，機車要依道路外側行駛，上開公文之
    意為如此，機車進入圓環後，內側有禁行機車，故機車會沿
    橋墩的外側行駛，以圓環為中心點，圓環的核心是內側，其
    所謂橋墩非指圓環，而是基隆高架橋下的橋墩，故機車可以
    走另一橋墩的內側。被告不可以從橋墩的洞向前直行，因為
    在113巷及基隆路口已經有很明確的號誌「僅准右轉基隆路
    」，且其上面路口終止是有號誌的叉，被告不可能穿越高架
    橋下，一定要右轉，只要穿越高架橋就是違規，該處所有車
    輛到高架橋前面只能右轉，而且是0到24小時均要右轉，沒
    有例外等語明確（見原審95年10月5日審判筆錄），並經臺
    北市政府交通局94年11月25日北市交五字第09434722600號
    函所附臺北市車輛行車事故鑑定覆議委員會鑑定覆議認定：
    羅斯福路四段113巷臨路口設有「僅准右轉基隆路」之標誌
    ，被告甲○○駕駛之AZA-63 0號重機車違規直行而肇事，為
    肇事原因；依號誌時相設置，羅斯福路四段113巷車輛僅准
    右轉基隆路，依該函圖示分隔道內側僅內側車道禁行機車，
    告訴人乙○○駕駛之KDY-979號重機車行駛分隔島內側之外
    側車道，依撞擊點尚於分隔島頭前未至待轉區即遭沿羅斯福
    路4段113巷違規直行之AZA-630號重機車撞及，無肇事因素
    ，有該覆議意見書在卷可憑，足認羅斯福路4段113巷臨基隆
    路口設置之「僅准右轉基隆路」之標誌，並無區○○○○段
    ，全天24小時均受管制，被告於上開時間由羅斯福路4段113
    巷口直行穿越基隆路高架橋下進入公館圓環外側車道之行為
    ，已違反該「僅准右轉基隆路」交通標誌之指示，被告所辯
    與事實不符，其於前揭時地駕駛車輛，應注意能注意而不注
    意上開交通規則，由羅斯福路4段113巷東向西行直行至公館
    圓環已違反該巷臨基隆路口「僅准右轉基隆路」之交通標誌
    ，且疏未注意車前狀況，未採取必要之安全措施，致撞及告
    訴人肇事，被告之行為自有過失，被告過失行為與告訴人所
    受之傷害間復具有相當因果關係，被告過失傷害之犯行洵堪
    認定。又原審已載明臺北市○○路、羅斯福路口南往北方向
    （公館圓環）係因基隆路高架橋橋墩柱，將羅斯福路南往北
    方向於圓環處區分為內外側車道，自非屬快慢車分隔島等，
    是前揭鑑定書縱將羅斯福路南往北方向於圓環處區分為內外
    側車道之高架橋橋墩柱，誤載為分隔島，亦不影響其鑑定之
    結果，再被告於臨基隆路口「僅准右轉基隆路」之處直行，
    已違反交通標誌之指示，其稱告訴人之車應禮讓被告之車優
    先行駛，亦屬無據，另被告於原審始終聲請送交通大學鑑定
    乙節，因本件爭執點在被告由羅斯福路4段113巷由東向西直
    行進入公館圓環外側車道之行為，是否違反該巷臨基隆路口
    「僅准右轉基隆路」之標誌，至於告訴人是否有過失乙節，
    並不影響被告過失行為之認定，因認事證已明，核無調查之
    必要等，亦已說明，且原審已審酌被告並無前科，有被告前
    案紀錄表1份在卷為憑，及其過失程度、被害人所受傷害、
    其仍為學生身份，肇事後因無資力賠償被害人求償之41 萬
    元而不能與被害人達成和解等一切情狀，已從輕量刑，被告
    上訴請求給予從輕量刑或給予緩刑，為無理由，應予駁回。
據上論斷，應依刑事訴訟法第368條、第373條判決如主文。
本案經檢察官劉靜婉到庭執行職務。
中　　華　　民　　國　　96　　年　　2 　　月　　13　　日
                  交通法庭    審判長法  官  陳正雄
                                    法  官  蔡光治
                                    法  官  許宗和
以上正本證明與原本無異。
不得上訴。
                                    書記官  沈秀容
中　　華　　民　　國　　96　　年　　2 　　月　　13　　日
